【裁判字號】    97,易,1196
【裁判日期】    971218
【裁判案由】    詐欺
【裁判全文】
臺灣高雄地方法院刑事判決              97年度易字第1196號
公  訴  人  臺灣臺北地方法院檢察署檢察官
被      告  乙○○
                    現於臺灣屏東監獄另案執行
上列被告因詐欺案件，經檢察官提起公訴（臺灣臺北地方法院檢
察署97年度偵字第4496號、第5107號、第6036號），經臺灣臺北
地方法院判決管轄錯誤，移送本院，本院判決如下：
    主  文
乙○○幫助犯詐欺取財罪，累犯，處有期徒刑肆月，如易科罰金
，以新臺幣壹仟元折算壹日。
    事  實
一、乙○○前因違反毒品危害防制條例案件，經本院以95年度訴
    字第599 號判決判處有期徒刑9 月確定，於民國96年7 月2
    日縮刑期滿執行完畢。詎其仍不知悔改，在預見提供金融機
    構帳戶資料等物供他人使用，有可能遭該人及其所屬之詐騙
    集團利用為犯罪工具，竟以縱有人持其金融帳戶為詐欺取財
    之工具，亦不違背其本意之幫助詐欺取財未必故意，於96年
    11月17或18日，在高雄市○鎮區○○路與保泰路口，將其所
    有國泰世華商業銀行（下稱國泰世華銀行）前鎮分行帳號
    000000000000號帳戶之存摺、印章、提款卡、密碼及身分證
    影本，交付予真實姓名年籍不詳自稱「阿文」之成年人使用
    。嗣該真實姓名年籍不詳自稱「阿文」之成年人及其所屬詐
    騙集團即共同意圖為自己不法之所有，基於詐欺取財之犯意
    聯絡，於96年11月18日19時許，以電話向甲○○訛稱其在東
    森購物臺購物之送達簽單簽認錯誤，致簽單設定為分期扣款
    ，要先付違約金，才能解除扣款，致甲○○誤信為真，乃於
    19日15時30分許，依指示至桃園國泰世華銀行延平分行臨櫃
    存入新臺幣（下同）60萬100 元至乙○○前開國泰世華銀行
    帳戶，旋遭詐騙集團成員提領一空，嗣甲○○發覺受騙，報
    警循線，查悉上情。
二、案經臺北市政府警察局信義分局、中山分局、松山分局報請
    臺灣臺北地方法院檢察署檢察官偵查起訴，臺灣臺北地方法
    院判決移送本院審理。
    理  由
壹、程序部分：
    按被告以外之人於審判外之陳述，雖不符刑事訴訟法第159
    條之1 至之4 等4 條之規定，然若當事人於審判程序中同意
    作為證據，法院審酌該言詞陳述或書面陳述作成時之情況，
    認為適當者，亦得為證據；又當事人、代理人或辯護人於法
    院調查證據時，知有刑事訴訟法第159 條第1 項不得為證據
    之情形，而未於言詞辯論終結前聲明異議者，視為有前項之
    同意，同法第159 條之5 定有明文。查本件證人即被害人甲
    ○○於警詢、偵查中之供述，雖係被告以外之人於審判外之
    陳述，且無刑事訴訟法第159 條之1 至第159 條之4 之傳聞
    證據例外情形，惟檢察官及被告乙○○均同意作為證據，且
    於言詞辯論終結前均未聲明異議，依刑事訴訟法第159 條之
    5 第1 項之規定，本院審酌該證據作成時之情況，並無違法
    不當或證明力明顯過低之瑕疵，認適為本案之證據；至其餘
    資以認定本案之非供述證據（詳後述），亦查無違反法定程
    序取得之情形，依同法第158 條之4 反面規定，洵具證據能
    力，合先敘明。
貳、實體部分：
一、訊據被告乙○○固坦認於上揭時、地，將上開國泰世華銀行
    帳戶之存摺、印章、提款卡、密碼悉數交付「阿文」，惟矢
    口否認有何幫助詐欺取財犯行，辯稱：我是看報紙廣告可以
    幫人辦理信用貸款，撥打電話與對方聯絡，對方向我要帳戶
    存摺、印章、提款卡、密碼及身分證影本，說要幫我處理，
    沒有將帳戶轉賣他人云云。經查：
  (一)被告於93年9 月9 日，向國泰世華銀行前鎮分行申設帳號
    000000000000號帳戶等情，為被告坦承不諱（見北檢偵一影
    卷第11頁），並有國泰世華銀行前鎮分行96年12月3 日、97
    年11月12日函暨附件被告前開帳戶之開戶基本資料及交易明
    細資料（見北檢偵一影卷第35至38頁、本院卷第13至15頁）
    在卷可稽，此部分事實應堪認定。
  (二)被害人甲○○因遭詐騙，而於上揭之時、地存入60萬100 元
    至被告上開國泰世華銀行帳戶等情，業據證人甲○○證述綦
    詳，並有甲○○提出之國泰世華銀行活期存款存入憑條1 紙
    、警政署反詐騙紀錄表、詐騙帳戶警示簡便格式表、臺北地
    方法院公務電話紀錄、被告上開國泰世華銀行帳戶交易明細
    （見北檢偵一影卷第31、24、27頁、北院影卷第29頁、本院
    卷第14頁）附卷足憑，足認上開國泰世華銀行帳戶確供「阿
    文」及其所屬詐騙集團成員向甲○○訛詐財物之用，至屬灼
    然。
  (三)被告固辯稱係為辦理信用貸款始交付國泰世華銀行帳戶之存
    摺、印章、提款卡及密碼，並無幫助詐欺取財之犯意云云。
    惟金融機構帳戶，事關存戶個人財產權益之保障，與存戶之
    存摺、印章、提款卡及密碼結合，其專屬性、私密性更形提
    高，除非本人或與本人具密切之關係者，難認有何理由可自
    由流通使用該存摺、印章、提款卡及密碼，一般人亦均有應
    妥為保管存摺、印章、提款卡及密碼，以防被他人盜用之認
    識，縱有特殊情況偶有將上揭物品交付他人之需，亦必深入
    瞭解其用途後再行提供使用，恆係吾人日常生活經驗與事理
    ，且金融機構帳戶為個人理財工具，申請開設金融機構帳戶
    並無任何特殊之限制，一般民眾皆可以存入最低開戶金額之
    方式申請之，且一人可在不同之金融機構申請數個帳戶使用
    ，此乃眾所週知之事實，而時下以電話詐騙促使被害人以操
    作金融機構自動櫃員機而詐取金錢之行為甚為猖獗，且廣為
    媒體報導，並經政府有關機關呼籲，則依一般人之社會生活
    經驗，苟不以自己名義申請開戶，卻使用他人之帳戶，其目
    的極可能利用該帳戶供作非法詐財之用，應可預見，而以被
    告年齡係44歲，已有相當之智識程度與社會經驗，其對於「
    阿文」之真實姓名年籍，及任職何處均未詳加詢問，即率爾
    將有關個人財產、身分之帳戶存摺、印章、提款卡及密碼交
    予「阿文」之理？再者，果若被告係為辦理貸款而交付上開
    國泰世華銀行帳戶之存摺、印章、提款卡及密碼予「阿文」
    ，則第2天有與其聯絡，第3天未與其聯絡時，即應積極主動
    聯繫「阿文」時，或應採取向銀行申請帳戶停用或向警方報
    案，以阻止其帳戶遭盜用，然其遲未向警方報案或向銀行辦
    理掛失，此亦與常情有違。是被告既可預見存摺、印章、提
    款卡及密碼等有關個人財產、身分之物品，淪落他人手中，
    極可能被利用為與詐騙有關之犯罪工具，雖無使用其帳戶者
    必然持以詐騙他人之確信，仍願交付來路不明之人使用，顯
    然對於收受者縱以其帳戶作為不法詐騙使用，予以容認，足
    見被告有幫助「阿文」及所屬之詐欺集團成員利用其前開國
    泰世華銀行銀行帳戶詐欺取財之不確定故意及行為，至為明
    甚。
  (四)綜上所述，被告前揭所辯，顯係飾卸之詞，不足採信。本案
    事證明確，被告幫助詐欺取財犯行堪以認定，應依法論科。
二、按刑法上之幫助犯，係對於犯罪與正犯有共同之認識，而以
    幫助之意思，對於正犯資以助力，而未參與實施犯罪之行為
    者而言。是以，如未參與實施犯罪構成要件之行為，且係出
    於幫助之意思提供助力，即屬幫助犯，而非共同正犯。經查
    ，被告乙○○基於幫助詐欺取財之故意，提供其上開國泰世
    華銀行帳戶給「阿文」，雖然使得「阿文」及其所屬詐騙集
    團成員基於詐欺取財之犯意，向被害人甲○○詐取財物，然
    被告提供帳戶供人使用之行為，並不等同於向被害人施以欺
    罔之詐術行為，且亦無證據證明被告有參與詐欺取財犯行之
    構成要件行為，衡諸前揭說明，自應僅論以幫助犯。核被告
    乙○○所為，係犯刑法第30條第1 項、第339 條第1 項詐欺
    取財罪之幫助犯，並依刑法第30條第2 項減輕其刑。被告前
    因違反毒品危害防制條例案件，經本院判處有期徒刑9 月確
    定，於96年7 月2 日縮刑期滿執行完畢，有臺灣高等法院被
    告前案紀錄表1 份在卷可考，其於5 年內故意再犯本件有期
    徒刑以上之罪，為累犯，應依刑法第47條第1 項加重其刑，
    並依法先加後減。爰審酌被告提供帳戶予詐欺者使用，助長
    詐欺犯罪，擾亂金融交易秩序，實為社會層出不窮詐財事件
    發生之根源，並使犯罪之追查趨於複雜，其犯後猶飾詞圖卸
    ，未見悔意，及其犯罪之目的、手段、智識程度、生活狀況
    、被害人所受之損害等一切情狀，量處如主文所示之刑，並
    諭知易科罰金之折算標準，以示懲儆。
據上論斷，應依刑事訴訟法第299 條第1 項前段、刑法第30條第
1 項前段、第2 項、第339 條第1 項、第47條第1 項、第41條第
1項 前段，刑法施行法第1 條之1 ，判決如主文。
本案經檢察官杜妍慧到庭執行職務。
中    華    民    國    97    年    12    月    18    日
                  刑事第六庭  審判長  法  官  曾逸誠
                                      法  官  林柏壽
                                      法  官  王靖茹
以上正本與原本相符。
如不服本判決應於收受判決後10日內向本院提出上訴書狀，並應
敘述具體理由。其未敘述上訴理由者，應於上訴期間屆滿後20日
內向本院補提理由書(均須按他造當事人之人數附繕本)「切勿逕
送上級法院」。
中    華    民    國    97    年    12    月    19    日
                                      書記官  鍾錦祥
附錄本案論罪科刑法條：
刑法第30條
幫助他人實行犯罪行為者，為幫助犯。雖他人不知幫助之情者，
亦同。
幫助犯之處罰，得按正犯之刑減輕之。
刑法第339 條第1項
意圖為自己或第三人不法之所有，以詐術使人將本人或第三人之
物交付者，處5 年以下有期徒刑、拘役或科或併科1 千元以下罰
金。


司法院資訊處製作；財團法人民間司法改革基金會備份。
